【裁判字號】    95,裁,1869
【裁判日期】    950824
【裁判案由】    營業登記
【裁判全文】
最  高  行  政  法  院  裁  定
                                     95年度裁字第01869號
聲  請  人  甲○○
上列聲請人與相對人財政部臺北市國稅局間因營業登記事件，對
於中華民國95年4月27日本院95年度裁字第00840號裁定聲請再審
，本院裁定如下：
    主  文
再審之聲請駁回。
再審訴訟費用由聲請人負擔。
    理  由
一、按對於確定裁定聲請再審，依行政訴訟法第283條準用同法
    第277條第1項第4款之規定，必須表明再審理由及關於再審
    理由並遵守不變期間之證據。所謂表明再審理由，必須指明
    確定裁定有何合於行政訴訟法第273條所定再審事由之具體
    情事，始為相當，倘僅泛言有再審事由而無具體情事者，難
    謂已合法表明再審事由，所為再審之聲請，即不合法。
二、本件聲請人涉嫌未辦理營業登記，以住家養殖及銷售觀賞魚
    ，案經臺北市稅捐稽徵處內湖分處查獲通報相對人所屬內湖
    稽徵所，經該所以92年10月8日財北國稅內湖營業字第09200
    15139號函通知聲請人補辦登記，然聲請人以其有營業稅法
    第8條第19款免徵營業稅之適用，依同法第29條規定免辦營
    業登記，另依商業登記法第4條第2項規定，家庭農、林、漁
    、牧產物業者，亦免辦登記為由，向該所陳情，經該所以92
    年11月10日財北國稅內湖營業字第0920016596號函（下稱系
    爭函復）函復聲請人，聲請人不服，主張其係專營免稅貨物
    之營業人，所孵化之魚，符合商業登記法第4條第2款規定免
    辦登記，自符合營業稅法第8條第19款免稅定義，非屬營業
    人範圍云云，提起訴願，訴願決定以系爭函復乃屬意思通知
    之性質，並非具體之課稅或罰鍰處分，尚不能謂為行政處分
    ，而為訴願不受理之決定，聲請人仍不服，遂提起行政訴訟
    ，經臺北高等行政法院93年度訴字第1177號裁定，以相對人
    所屬內湖稽徵所系爭函復，請聲請人依規定辦理營業登記，
    顯係事實之敘述及理由之說明，尚不對外發生准駁之法律上
    效果，其與行政官署本於行政權作用，就特定事件對於特定
    人所為對外發生法律效果之具體處分有別，以裁定駁回聲請
    人之訴；聲請人猶未甘服，復提起抗告，復經本院95年度裁
    字第00840號裁定（下稱原裁定）駁回在案。
三、聲請人聲請意旨略以：行政訴訟法第4條第1項與訴願法第3
    條第1項之文義完全相反。而相對人無法律依據，亦無證據
    所寄出要求補辦登記之通知書係屬非法，其接連開出之罰鍰
    處分書亦因未用證據而屬違法，而復查人員未至現場勘查，
    即濫行援用法令，維持罰鍰處分，是聲請人依法提起訴願，
    於法並無不合，且於系爭函復中，相對人就其所引用之財政
    部85年2月14日台財稅第851895736號函，根本無法分清孵化
    養魚及專營買賣間之差異，其所引用財政部84年6月29日台
    財稅第841631706號函，亦屬斷章取義，相對人復自創房屋
    非農地之見解等節，原裁定均有未察，亦未斟酌抗告狀所附
    養魚照片之證據，是原裁定自有錯誤。又本件應依營業稅法
    與商業登記法為裁定，原裁定竟係引據行政訴訟法第104條
    及民事訴訟法第95條、第78條之規定，亦屬明顯適用法規有
    錯誤、判決理由與主文顯有矛盾等語。
四、本院按：查聲請人所爭執之92年11月11日處新台幣3,000元
    之罰鍰處分，業經聲請人申請復查及提起訴願，俱被駁回後
    聲請人提起行政訴訟，現由原審另案審理中，申請人仍重複
    就該罰鍰處分如何不當及違法加以爭執，卻未就其所聲請再
    審之原裁定有如何合於具體法定再審事由加以指明，僅係就
    所聲請再審之裁定前歷次程序實體上事由一再爭執，則其泛
    引行政訴訟法第273條第1項第1款、第2款、第13款及第14款
    規定聲請再審，揆諸首揭說明，再審之聲請即於法不合，應
    予駁回。
五、依行政訴訟法第283條、第278條第1項、第104條、民事訴訟
    法第95條、第78條，裁定如主文。
中    華    民    國    95    年    8     月    24    日
                  第四庭審判長法  官  高  啟  燦
                              法  官  黃  璽  君
                              法  官  廖  宏  明
                              法  官  楊  惠  欽
                              法  官  林  樹  埔
以  上  正  本  證  明  與  原  本  無  異
中    華    民    國    95    年    8     月    25    日
                              書記官  吳  玫  瑩


司法院資訊處製作；財團法人民間司法改革基金會備份。
